臺灣高雄地方法院民事判決
110年度訴字第695號
原      告  洪政賢  
訴訟代理人  林昱宏律師
被      告  洪輝鵬  

            洪麗敏  

            陳愛珠  

            洪春風  

            洪永順  

共      同
訴訟代理人  何曜男律師
            徐鼎盛律師
被      告  蘇鳳雲  
上列當事人間請求拆屋還地等事件，本院於民國111 年6月20日
言詞辯論終結，判決如下：
    主  文
一、被告洪輝鵬應將坐落高雄市○○區○○段○○○地號土地，
    如附圖所示編號209 ⑶部分（面積一０三點六七平方公尺）
    之地上物拆除，並將該部分土地騰空返還原告。
二、被告洪輝鵬應給付原告新臺幣參萬零壹佰玖拾伍元，及自民
    國一一一年一月二十三日起至清償日止，按年息百分之五計
    算之利息，並自民國一一一年一月二十三日起至返還第一項
    所示土地之日止，按月給付原告新臺幣壹仟零貳拾參元。
三、被告洪輝鵬應將坐落高雄市○○區○○段○○○地號土地，如附圖
    所示編號209 ⑴部分（面積六十五點二三平方公尺）之地上
    物拆除，並將該部分土地騰空返還原告。
四、被告洪輝鵬應給付原告新臺幣壹萬捌仟玖佰玖拾玖元，及自
    民國一一一年一月二十三日起至清償日止，按年息百分之五
    計算之利息，並自民國一一一 年一月二十三日起至返還第
    三項所示土地之日止，按月給付原告新臺幣陸佰肆拾肆元。
五、被告洪麗敏應將坐落高雄市○○區○○段○○○地號土地，如附圖
    所示編號209 ⑷部分（面積七十九點三一平方公尺）之地上
    物拆除，並將該部分土地騰空返還原告。
六、被告洪麗敏應給付原告新臺幣貳萬參仟壹佰元，及自民國一
    一一年一月二十三日起至清償日止，按年息百分之五計算之
    利息，並自民國一一一年一月二十三日起至返還第五項所示
    土地之日止，按月給付原告新臺幣柒佰捌拾參元。
七、被告陳愛珠應將坐落高雄市○○區○○段○○○地號土地，如附圖
    所示編號209 ⑸部分（面積三十二點三八平方公尺）之地上
    物拆除，並將該部分土地騰空返還原告。
八、被告陳愛珠應給付原告新臺幣玖仟肆佰參拾壹元，及自民國
    一一一年一月二十三日起至清償日止，按年息百分之五計算
    之利息，並自民國一一一 年一月二十三日起至返還第七項
    所示土地之日止，按月給付原告新臺幣參佰壹拾玖元。
九、被告洪春風應將坐落高雄市○○區○○段○○○地號土地，如附圖
    所示編號209 ⑹部分（面積二十九點四一平方公尺）之地上
    物拆除，並將該部分土地騰空返還原告。
十、被告洪春風應給付原告新臺幣捌仟伍佰陸拾陸元，及自民國
    一一一 年一月二十三日起至清償日止，按年息百分之五計
    算之利息，並自民國一一一 年一月二十三日起至返還第九
    項所示土地之日止，按月給付原告新臺幣貳佰玖拾元。
、被告洪永順應將坐落高雄市○○區○○段○○○地號土地，如附圖所
    示編號209 ⑺部分（面積五十點六七平方公尺）之地上物拆
    除，並將該部分土地騰空返還原告。
、被告洪永順應給付原告新臺幣壹萬肆仟柒佰伍拾捌元，及自
　  民國一一一年一月二十三日起至清償日止，按年息百分之五
　  計算之利息，並自民國一一一年一月二十三日起至返還第十
　  一項所示土地之日止，按月給付原告新臺幣伍佰元。
、被告蘇鳳雲應將坐落高雄市○○區○○段○○○地號土地，如附圖所
    示編號209 ⑵部分（面積四十五點零一平方公尺）之地上物
    拆除，並將該部分土地騰空返還原告。
、被告蘇鳳雲應給付原告新臺幣壹萬參仟壹佰壹拾元，及自民
    國一一一年一月二十三日起至清償日止，按年息百分之五計
    算之利息，並自民國一一一 年一月二十三日起至返還第十
    三項所示土地之日止，按月給付原告新臺幣肆佰肆拾肆元。
、被告蘇鳳雲應將坐落高雄市○○區○○段○○○地號土地，
　  如附圖所示編號209 ⑴部分（面積六十五點二三平方公尺）
　  騰空返還原告。
、被告蘇鳳雲應給付原告新臺幣壹萬捌仟玖佰玖拾玖元，及自
　  民國一一一年六月十七日起至清償日止，按年息百分之五計
　  算之利息，並自民國一一一年一月二十三日起至返還第十五
　  項所示土地之日止，按月給付原告新臺幣陸佰肆拾肆元。
、第四項、第十六項所命之給付，如任一被告為給付，另一被
　  告於該給付範圍內，同免給付義務。　　　　　
、原告其餘之訴駁回。
、訴訟費用由被告洪輝鵬負擔百分之三十四，被告洪麗敏負擔
    百分之二十，被告陳愛珠負擔百分之八，被告洪春風負擔百
    分之七，被告洪永順負擔百分之十二，被告蘇鳳雲負擔百分
    之十九。
、本判決第一至十六項，於原告各以附表三編號一至十六所示
    之金額，為附表三編號一至十六所示之被告供擔保後，得假
    執行，但附表三編號一至十六所示之被告如各以附表三編號
    一至十六所示之金額為原告預供擔保，得免為假執行。
、原告其餘假執行之聲請駁回。 
    事實及理由
一、原告主張：
　㈠坐落高雄市○○區○○段000 地號土地（下稱系爭土地）原為訴
    外人「洪強」所有，於民國40年9 月26日由原告之父洪仁義
    、原告叔父洪德義共同繼承，應有部分各1/2 ，洪德義、洪
    仁義先後於40年9月22日、73年9月12日去世，渠等應有部分
    嗣均輾轉由原告繼承取得，原告於108 年8 月8 日取得系爭
    土地所有權全部。惟附表一所示之被告卻分別以如附表一所
    示之未保存登記建物或地上物，無權占有系爭土地，占有範
    圍、位置、面積、期間各如附圖及附表一所示，而侵害原告
    就系爭土地之所有權。其中附圖編號209 ⑴部分之土地，被
    告蘇鳳雲於84年間占有後，更將該部分土地借予被告洪輝鵬
    ，由洪輝鵬出資在其上設置鐵皮圍籬、棚架、遮陽傘、雜物
    、種植農作物，故洪輝鵬為該部分土地之直接占有人，蘇鳳
    雲則為間接占有人。被告無權占有系爭土地，原告自得依民
    法第767 條第1 項前段、中段規定，請求各被告拆除占用系
    爭土地之建物或地上物，將占用之土地騰空返還原告。又被
    告無權占有土地，獲有相當於租金之利益，致原告受有不能
    使用該部分土地之損害，原告亦得依民法第179 條規定，就
    被告自108年8月8日起至返還土地之日止，請求被告給付按
    系爭土地申報地價年息10%計算之不當得利金，其中108年8 
    月8 日起至111 年1月22日止之金額、自111年1月23日起至
    返還土地之日止每月金額各如附表二所示，為此依民法第76
    7條第1項前段、中段、第179條，提起本訴。　
　㈡並聲明︰⒈被告洪輝鵬應將坐落系爭土地如附圖所示編號209 ⑶
    部分（面積103.67平方公尺）之地上物拆除，並將該部分土
    地騰空返還原告。⒉被告洪輝鵬應給付原告新臺幣（下同）7
    萬5472元，及自111 年1 月23日起至清償日止，按年息5 ﹪
    計算之利息，並自111 年1 月23日起至返還第一項所示土地
    之日止，按月給付原告2557元。⒊被告洪輝鵬應將坐落系爭
    土地如附圖所示編號209 ⑴部分（面積65.23 平方公尺）之
    地上物拆除，並將該部分土地騰空返還原告。⒋被告洪輝鵬
    應給付原告4萬7487元，及自111 年1 月23日起至清償日止
    ，按年息5 ﹪計算之利息，並自111 年1 月23日起至返還第
    三項所示土地之日止，按月給付原告1609元。⒌被告洪麗敏
    應將坐落系爭土地如附圖所示編號209 ⑷部分（面積79.31 
    平方公尺）之地上物拆除，並將該部分土地騰空返還原告。
    ⒍被告洪麗敏應給付原告5萬7738元，及自111 年1 月23日起
    至清償日止，按年息5 ﹪計算之利息，並自111 年1 月23日
    起至返還第五項所示土地之日止，按月給付原告1956元。⒎
    被告陳愛珠應將坐落系爭土地如附圖所示編號209 ⑸部分（
    面積32.38 平方公尺）之地上物拆除，並將該部分土地騰空
    返還原告。⒏被告陳愛珠應給付原告2萬3573元，及自111 年
    1 月23日起至清償日止，按年息5 ﹪計算之利息，並自111 
    年1 月23日起至返還第七項所示土地之日止，按月給付原告
    799 元。⒐被告洪春風應將坐落系爭土地如附圖所示編號209
     ⑹部分（面積29.41 平方公尺）之地上物拆除，並將該部分
    土地騰空返還原告。⒑被告洪春風應給付原告2萬1410元，及
    自111 年1 月23日起至清償日止，按年息5 ﹪計算之利息，
    並自111 年1 月23日起至返還第九項所示土地之日止，按月
    給付原告725 元。⒒被告洪永順應將坐落系爭土地如附圖所
    示編號209 ⑺部分（面積50.67 平方公尺）之地上物拆除，
    並將該部分土地騰空返還原告。⒓被告洪永順應給付原告3萬
    6888元，及自111 年1 月23日起至清償日止，按年息5 ﹪計
    算之利息，並自111 年1 月23日起至返還第十一項所示土地
    之日止，按月給付原告1250元。被告蘇鳳雲應將坐落系爭
    土地如附圖所示編號209 ⑵部分（面積45.01 平方公尺）之
    地上物拆除，並將該部分土地騰空返還原告。⒕被告蘇鳳雲
    應給付原告3萬2767元，及自111 年1 月23日起至清償日止
    ，按年息5 ﹪計算之利息，並自111 年1 月23日起至返還第
    十三項所示土地之日止，按月給付原告1110元。⒖被告蘇鳳
    雲應將坐落系爭土地如附圖所示編號209 ⑴部分（面積65.23
     平方公尺）騰空返還原告。⒗被告蘇鳳雲應給付原告4萬748
    7 元，及自原告民事變更聲明四狀繕本送達翌日即111 年6
    月17日起至清償日止，按年息5 ﹪計算之利息，並自111 年1
     月23日起至返還第十五項所示土地之日止，按月給付原告1
    609元。⒘第四項、第十六項所命之給付，如任一被告為給付
    ，另一被告於該給付範圍內，同免給付義務。⒙願以現金或
    銀行無記名可轉讓定期存單供擔保，請准宣告假執行。
二、被告之答辯：
　㈠蘇鳳雲以：不爭執占有系爭土地如附圖編號209⑵、209⑴部分
    ，但伊並非無權占有，伊是在84年間以15萬元向訴外人洪南
    通購買上述占有之土地，伊再出資在附圖編號209⑵所示之土
    地上興建鐵皮屋使用，另將附圖編號209⑴所示之土地借予洪
    輝鵬在其上設置鐵皮圍籬、棚架、遮陽傘、雜物、種植農作
    物。洪南通有得到系爭土地地主洪仁義使用上述土地，再以
    15萬元出售予伊，故伊為有權占有，並無不當得利等語，資
    為抗辯。並聲明︰原告之訴駁回。
　㈡洪輝鵬則以：不爭執為附表一編號1所示未保存登記建物之所
    有權人，占有系爭土地如附圖編號209⑶、209⑴部分，伊父親
    洪水來於50年間即在附圖編號209⑶所示之土地上出資興建附
    表一編號1所示之建物，洪水來於77年1月10日去世後由伊繼
    承取得。附圖編號209⑴所示之土地則係蘇鳳雲借予伊在其上
    設置鐵皮圍籬、棚架、遮陽傘、雜物、種植農作物。洪水來
    當初興建上開建物時，有徵得系爭土地所有權人洪仁義、洪
    德義之同意，洪水來因而與洪仁義、洪德義成立使用借貸契
    約，伊為洪水來之繼承人，原告又為洪仁義、洪德義之繼承
    人，自應繼受此使用借貸契約而受拘束，故伊為有權占有，
    無不當得利，原告請求拆屋還地及給付相當於租金不當得利
    為無理由等語為辯。並聲明：原告之訴駁回。如受不利判決
    ，願供擔保請准宣告免為假執行。
　㈢被告洪麗敏、陳愛珠、洪春風、洪永順均以：不爭執各為附
    表一編號2、3、4、5所示未保存登記建物之所有權人，分別
    占有系爭土地如附圖編號209⑷、209⑸、209⑹、209⑺部分，附
    表一編號2、3、4、5所示未保存登記建物分別為洪麗敏之父
    洪水吉、陳愛珠之配偶洪新祈、洪春風之父洪再居、洪永順
    之父洪再定於50年間所出資興建，洪水吉、洪新祈、洪再居
    、洪再定去世後，再由洪麗敏、陳愛珠、洪春風、洪永順分
    別繼承取得建物所有權。洪水吉、洪新祈、洪再居、洪再定
    當初興建上述建物時，皆有徵得系爭土地所有權人洪仁義、
    洪德義之同意，洪水吉、洪新祈、洪再居、洪再定因而與洪
    仁義、洪德義成立使用借貸契約，洪麗敏、陳愛珠、洪春風
    、洪永順分別為洪水吉、洪新祈、洪再居、洪再定之繼承人
    ，原告又為洪仁義、洪德義之繼承人，均應繼受此使用借貸
    契約而受拘束，故伊為有權占有，無不當得利，原告請求拆
    屋還地及給付相當於租金不當得利為無理由等語置辯。並聲
    明：原告之訴駁回。如受不利判決，願供擔保請准宣告免為
    假執行。　　　
三、兩造不爭執事項：
  ㈠系爭土地原為「洪強」所有，於40年9 月26日由原告之父洪
    仁義、原告叔父洪德義共同繼承，應有部分各1/2 。洪仁義
    取得之應有部分1/2 ，在洪仁義於73年9 月12日去世後，由
    其子即原告、洪政源共同繼承，原告、洪政源並於77年5 月
    26日辦理分割繼承登記，由原告、洪政源各取得應有部分1/
    4 ，嗣洪政源於93年2 月3 日去世，其應有部分1/4 即由原
    告繼承取得。而洪德義取得之應有部分1/2 ，因洪德義於4 
    0 年9月22日死亡，由其兄弟姊妹洪仁義、洪錦共同繼承其
    應有部分1/2 ，但洪仁義、洪錦生前均未辦理繼承登記，而
    由洪仁義及洪錦之繼承人即原告、洪吳來好、林美美、林玉
    雲、林有昌、林志偉再轉繼承，原告、洪吳來好與林美美、
    林玉雲、林有昌、林志偉嗣於108 年8 月8 日辦理分割繼承
    登記，由原告單獨繼承洪德義之應有部分1/2 ，故原告於10
    8 年8 月8 日取得系爭土地所有權全部。
  ㈡附表一所示之被告目前分別占有系爭土地之一部，占有範圍
    、位置、面積、期間、各被告取得建物所有權之經過、時點
    均如附表一所示。其中附圖編號209 ⑴部分之土地，蘇鳳雲
    於84年間占有後，將該部分土地借予洪輝鵬，由洪輝鵬出資
    在其上設置鐵皮圍籬、棚架、遮陽傘、雜物、種植農作物。
  ㈢系爭土地於106 年之申報地價為每平方公尺2880元，107 至1
    11 年之申報地價為每平方公尺2960元。
四、兩造爭執事項：　　　　　　　　　　　
  ㈠被告占有系爭土地各部分，有無正當權源？原告依民法第767
     條第1 項前段、中段，請求各被告拆除各地上物，返還占
    用之土地予原告，有無理由？
  ㈡原告依民法第179 條規定，請求各被告返還相當於租金之不
    當得利，有無理由？金額若干？　　
五、本院之判斷：
　㈠被告占有系爭土地各部分，有無正當權源？原告依民法第767
     條第1 項前段、中段，請求各被告拆除各地上物，返還占
    用之土地予原告，有無理由？
　⒈查系爭土地原為「洪強」所有，於40年9 月26日由原告之父
    洪仁義、原告叔父洪德義共同繼承，應有部分各1/2 。洪仁
    義取得之應有部分1/2 ，在洪仁義於73年9 月12日去世後，
    由其子即原告、洪政源共同繼承，原告、洪政源並於77年5 
    月26日辦理分割繼承登記，由原告、洪政源各取得應有部分
    1/4 ，嗣洪政源於93年2 月3 日去世，其應有部分1/4 即由
    原告繼承取得。而洪德義取得之應有部分1/2 ，因洪德義於
    40 年9月22日間死亡，由其兄弟姊妹洪仁義、洪錦共同繼承
    其應有部分1/2 ，但洪仁義、洪錦生前均未辦理繼承登記，
    而由洪仁義及洪錦之繼承人即原告、洪吳來好、林美美、林
    玉雲、林有昌、林志偉再轉繼承，原告、洪吳來好與林美美
    、林玉雲、林有昌、林志偉嗣於108 年8 月8 日辦理分割繼
    承登記，由原告單獨繼承洪德義之應有部分1/2 ，故原告於
    108 年8 月8 日取得系爭土地所有權全部。而被告分別以各
    自所有如附表一所示未保存登記建物或地上物，占有系爭土
    地之一部，占有範圍、位置、面積、期間各如附圖及附表一
    所示，其中附圖編號209 ⑴部分之土地，蘇鳳雲於84年間占
    有後，將該部分土地借予被告洪輝鵬，由洪輝鵬出資在其上
    設置鐵皮圍籬、棚架、遮陽傘、雜物、種植農作物等情，為
    兩造所不爭執，並有系爭土地之登記謄本、人工登記簿謄本
    、異動索引、勘驗筆錄、勘驗照片、複丈成果圖、現況測量
    面積計算表附卷可稽〔見110年度審訴字第380號卷（下稱審
    訴卷）第23頁、110年度訴字第695號卷一（下稱訴字卷一）
    第37-41、99-100、127-173、207、273頁〕，此部分事實已
    堪認定。
　⒉按所有人對於無權占有或侵奪其所有物者，得請求返還之；
    對於妨害其所有權者，得請求除去之，民法第767 條第1 項
    前、中段定有明文。又對於物有事實上管領之力者為占有人
    ，承租人基於租賃關係對於租賃物為占有者，係直接占有人
    ，出租人係經由承租人維持其對物之事實上管領之力，為間
    接占有人，仍係現在占有人（民法第940條、第941條參看）
    。民法第767條規定所有人對於無權占有其所有物者得請求
    返還之，所稱之占有，不惟指直接占有，即間接占有亦包括
    在內；倘無權占有，係直接占有及間接占有並存時，所有人
    以直接、間接占有人一併為被告而訴請返還，即非法所不許
    （最高法院88年度台上字第1211號判決意旨參照）。再按以
    無權占有為原因，請求返還土地者，占有人對土地所有權存
    在之事實無爭執，而僅以非無權占有為抗辯者，土地所有權
    人對其土地被無權占有之事實無舉證責任，占有人自應就其
    取得占有係有正當權源之事實證明之（最高法院85年度台上
    字第1120號判決意旨參照）。
　⒊原告主張被告無權占有系爭土地，請求被告拆屋還地，被告
    則抗辯其乃有權占有，揆諸前揭說明，自應由被告就其有權
    占有之事實證明之。經查：
　⑴洪輝鵬、洪麗敏、陳愛珠、洪春風、洪永順均辯稱系爭土地
    上之未保存登記建物從50年間即興建至今，當初各建物原始
    起造人即洪水來、洪水吉、洪新祈、洪再居、洪再定興建時
    ，有徵得系爭土地所有權人洪仁義、洪德義之同意，而成立
    使用借貸契約，嗣洪輝鵬、洪麗敏、陳愛珠、洪春風、洪永
    順及原告因繼承而繼受該使用借貸契約，故基於使用借貸契
    約有權占有土地云云，惟原告已堅決否認各建物之原始起造
    人與洪仁義、洪德義間存在使用借貸契約，但上述被告就此
    節始終未能提出任何實證，僅以系爭土地上建物存在至今5
    、60年，洪仁義、洪德義去世前從未要求被告返還土地，為
    主要論據。然洪德義已於40年9月26日去世，此有其遺產稅
    逾核課期間案件證明書在卷可證（見訴字卷一第337頁），
    自無可能於50年間同意洪水來、洪水吉、洪新祈、洪再居、
    洪再定在系爭土地上興建房屋，故被告辯稱興建房屋時有獲
    得洪德義同意，顯非屬實。又依前述系爭土地所有權人演變
    情形，附表一編號1至5所示未保存登記建物於50年間興建時
    ，系爭土地之所有權人應為洪仁義及洪錦，被告未舉證證明
    當初興建建物時有徵得洪仁義及洪錦之同意，又占有土地特
    定部分使用之原因多端，單純之沈默，除有特別情事，依社
    會觀念可認為一定意思表示者外，不得謂為默示之意思表示
    （最高法院29年渝上字第762號判例意旨參照），對無權占
    有人之使用未加異議，僅單純沈默而未為制止者，不生任何
    法律效果，亦非默許同意繼續使用（最高法院83年度台上字
    第237號判決意旨參照），被告所述自父執輩起在所占有之
    土地興建房屋居住至今數十年，亦可能是系爭土地所有權人
    囿於親族情誼，單純沉默未加異議、未予制止所致，被告既
    未能提出洪仁義、洪錦同意洪水來、洪水吉、洪新祈、洪再
    居、洪再定使用系爭土地之積極事證，自不得僅以洪仁義、
    洪錦及其繼承人之單純沈默未為制止，解為已有默示同意，
    是洪輝鵬、洪麗敏、陳愛珠、洪春風、洪永順所辯自50年間
    即存在使用借貸契約，渠等繼受使用借貸契約而有權占有，
    不足採信。　　　　　　
　⑵被告蘇鳳雲雖辯稱係以15萬元向訴外人洪南通購買取得土地
    使用權，洪南通有徵得當時所有權人洪仁義同意使用系爭土
    地云云，惟其所提出購買土地使用權之證明文件，抬頭係記
    載「借據」，內容記載略為：洪南通收到15萬元現金，該金
    額係向蘇鳳雲承借，雙方約定於85年2月28日清償完畢（見
    訴字卷一第319頁），依其文義觀之，僅為洪南通向蘇鳳雲
    借款15萬元之借據，並無任何將系爭土地使用權讓與蘇鳳雲
    之相關記載，自無從證明蘇鳳雲確有向洪南通取得系爭土地
    使用權，況洪南通並非系爭土地所有權人，蘇鳳雲就洪南通
    有系爭土地使用權限一情，並未舉證以實其說，僅空言泛稱
    洪南通有獲洪仁義同意使用土地，所辯上情自難認為真。
　⒋承上，洪輝鵬、洪麗敏、陳愛珠、洪春風、洪永順既無法舉
    證證明與原告間就系爭土地有使用借貸契約存在，蘇鳳雲亦
    無法證明其占有系爭土地有獲得系爭土地所有權人同意，自
    難謂渠等占有系爭土地具有正當權源。又蘇鳳雲就附圖編號
    209⑴部分之土地既無占有之正當權源，自無將該部分土地出
    借予洪輝鵬使用之權利，是洪輝鵬占有該部分土地使用收益
    ，亦無合法權源。從而原告主張各被告無權占有系爭土地，
    依民法第767條第1項前段、中段，請求洪輝鵬、洪麗敏、陳
    愛珠、洪春風、洪永順、蘇鳳雲分別拆除如附圖編號209⑴⑵⑶
    ⑷⑸⑹⑺其上之建物或地上物，並騰空返還占用土地予原告，另
    就其中附圖編號209⑴所示之土地，一併請求間接占有人蘇鳳
    雲騰空返還土地，洵屬有據。
　㈡原告依民法第179 條規定，請求各被告返還相當於租金之不
　　當得利，有無理由？金額若干？　 
　⒈按無法律上之原因而受利益，致他人受損害者，應返還其利
    益，民法第179 條前段定有明文。而無權占有他人土地，可
    能獲得相當於租金之利益，為社會通常之觀念（最高法院61
    年台上字第1695號判例要旨參照）。依附表一所示各被告占
    有系爭土地之期間觀之，被告在108年8月8日原告取得系爭
    土地所有權後，仍無權占有系爭土地至今，顯係無法律上原
    因受有利益，致土地所有權人即原告受有損害，則原告依民
    法第179 條，請求被告分別就占用系爭土地之部分，返還自
    108 年8月8 日起至111年1月22日止，及自111年1月23日起
    至返還土地之日止之相當於租金不當得利，即屬有據。　　
  ⒉次按城市地方租用房屋之租金，以不超過土地及建築物申報
    總價額年息10% 為限，而前開規定於租用基地建築房屋之情
    形準用之，土地法第97條第1 項、第105 條分別定有明文。
    而土地法第97條規定之土地價額，係指法定地價，法定地價
    又係指申報地價，亦為土地法施行法第25條、土地法第148
    條所明揭。基地租金之數額，除以基地申報地價為基礎外，
    尚須斟酌基地之位置，工商業繁榮之程度，使用人利用基地
    之經濟價值及所受利益等項，並與鄰地租金相比較，以為決
    定，並非必達申報總地價年息10％最高額（最高法院68年台
    上字第3071號判例意旨可資參照）。查系爭土地附近多為房
    屋住宅，土地西側鄰南北向之周廣街61巷，周廣街61巷往北
    會連接到南北向的大寮路796巷，再往北可連接東西向的大
    寮路（兩線道），從系爭土地走到大寮路約210公尺，大寮
    路上有蠻多小吃店、飲料店、便利商店等商家，系爭土地東
    側近南北向之光明路二段（四線道），距離約300公尺，光
    明路再更往東就是合發工業區。系爭土地往南可通到88快速
    道路，距離88快速道路約600公尺，開車約2至3分鐘，從88
    快速道路有交流道可連接國道1、3號高速公路。系爭土地距
    離大寮國小約260公尺，走路3分鐘可達，距離全聯約650公
    尺，走路8分鐘可達，距離最近的捷運站（大寮捷運站）約5
    .8公里，開車需13分鐘，距離大寮國中約4.9公里，開車需1
    1分鐘，最近的高職係高英工商，在大寮國中附近，距離最
    近的新光高中約7.8公里，開車需17分鐘。距離瑞生醫院約6
    公里，開車需15至20分鐘，距離最近的黃昏市場走路3分鐘
    可達，最近的銀行是大寮區農會大寮分部，距離約1公里，
    開車約需3分鐘，大寮國小那裡就有郵局，距離高雄監獄約3
    .8公里，約7分鐘車程。附近無公車站，須走路5分鐘至大寮
    路上的大寮國小方有公車站，附近無火車站，當地居民交通
    多依賴汽機車，交通便利程度、生活機能尚可，業經本院現
    場履勘而知，有勘驗筆錄、勘驗照片、google地圖在卷可按
    （見訴字卷一第129-130頁、172-173、175-193頁），本院
    審酌上情，因認原告請求按系爭土地申報地價年息10%計算
    相當於租金之不當得利過高，應以申報地價年息4﹪計算為當
    。
  ⒊查系爭土地107 年至111 年之申報地價均為每平方公尺2960
    元，有系爭土地之地價第二類謄本在卷可按（見訴字卷一第
    317頁）。本院依各被告各自占有系爭土地面積，按系爭土
    地申報地價年息4 ﹪，計算108年8 月8 日至111年1月22日止
    、111年1月23日起按月應返還之不當得利金，計算結果詳如
    附表二「本院判准之不當得利金額」欄所示，則此部分金額
    範圍內，原告之不當得利請求核屬正當，逾此範圍之不當得
    利請求則不應准許。
　⒋復按不真正連帶債務係謂數債務人具有同一目的，本於各別
    之發生原因，對債權人各負全部給付之義務，因債務人中一
    人為給付，他債務人即應同免其責任之債務(最高法院89年
    度台上字第2240號判決參照)。洪輝鵬、蘇鳳雲分別基於直
    接占有、間接占有附圖編號209⑴所示土地之原因，就原告所
    受相當於租金之損害，各負全部給付義務，性質上屬不真正
    連帶債務，故如其中任一人為給付，另一人於該給付範圍內
    ，即同免其責任。　　
六、綜上所述，原告依民法第767條第1項前段、中段，請求被告
　　各自拆除如附圖編號209⑴⑵⑶⑷⑸⑹⑺所示之地上物，返還各該部
    分之土地，另依民法第179 條，請求各被告給付如附表二「
    本院判准之不當得利金額」欄所示之相當於租金不當得利，
    且主文第4項、第16項所命洪輝鵬、蘇鳳雲之給付，如任一
    人為給付，另一人於該給付範圍內，即同免給付義務，為有
    理由，應予准許，逾此範圍之不當得利請求，則屬無據，應
    予駁回。
七、原告陳明願供擔保請准宣告假執行，核無不合，爰就原告勝
    訴部分，分別酌定擔保金如主文第二十項所示，並依職權或
    被告聲請，宣告被告如各以如主文第二十項所示之金額，為
    原告預供擔保，得免為假執行。至原告敗訴部分，其假執行
    之聲請失所附麗，應予駁回。
八、據上論結，本件原告之訴為一部有理由，一部無理由，依民
    事訴訟法第79條、第85條第1項後段、第390 條第2 項、第3
    92條第2 項，判決如主文。
中　　華　　民　　國　　111 　年　　7 　　月　　21　　日
                  民事第一庭  法　官　陳筱雯
以上正本係照原本作成。
如對本判決上訴，須於判決送達後20日內向本院提出上訴狀。如
委任律師提起上訴者，應一併繳納上訴審裁判費。
中　　華　　民　　國　　111 　年　　7 　　月　　21　　日
                              書記官  張宸維
附表一
編 號 占有人即 被告 占有系爭土 地範圍、位 置 占有土地之地 上物/ 建物（ 門牌號碼） 占用系爭 土地面積 左列占有人取得 左列建物所有權 之經過、時點 占有系爭 土地期間 1 洪輝鵬 附圖編號 209 ⑶ 高雄市○○區 ○○街00巷00 號 103.67 ㎡ 左列建物由洪輝 鵬之父洪水來於 50年間所興建， 洪水來於77年1 月10日死亡後， 由洪輝鵬繼承取 得該建物所有權 77年1 月 10日起至 今   附圖編號 209 ⑴ 鐵皮圍籬圍成 的菜園 65.23 ㎡ 土地上之地上物如鐵皮圍籬、棚架、遮陽傘、雜物、農作物均為洪輝鵬設置 108年8月 8日以前 開始占有 至今，為 直接占有 人， 2 洪麗敏 附圖編號 209 ⑷ 高雄市○○區 ○○街00巷00 號 79.31 ㎡ 左列建物由洪麗 敏之父洪水吉於 50年間所興建， 洪水吉於83年7 月24日死亡後， 由洪麗敏繼承取 得該建物所有權 83年7 月 24日起至 今 3 陳愛珠 附圖編號 209 ⑸ 高雄市○○區 ○○街00巷00 號 32.38㎡ 左列建物由陳愛 珠之配偶洪新祈 於50年間所興建 ，洪新祈於82年 1 月31日死亡後 ，由陳愛珠繼承 取得該建物所有 權 82年1 月 31日起至 今 4 洪春風 附圖編號 209 ⑹ 高雄市○○區 ○○街00巷00 號 29.41㎡ 左列建物由洪春 風之父洪再居於 50年間所興建， 洪再居於95年6 月29日死亡後， 由洪春風繼承取 得該建物所有權 95年6 月 29日起至 今 5 洪永順 附圖編號20 9 ⑺ 高雄市○○區 ○○街00巷00 號 50.67 ㎡ 左列建物由洪永 順之父洪再定於 50年間所興建， 洪再定於107 年 7 月10日死亡後 ，由洪永順繼承 取得該建物所有 權 107年7月 10日起至 今 6 蘇鳳雲 附圖編號 209 ⑵ 鐵皮屋 45.01㎡ 左列建物為蘇鳳 雲於84年間出資 興建 84年間至 今   附圖編號 209 ⑴ 鐵皮圍籬圍成 的菜園 65.23 ㎡  84年間至 今，為間 接占有人 

附表二
編 號 占有人即 被告 占有系爭土 地範圍、位 置 占有系爭 土地面積 原告請求之不當得利金額  本院判准之不當得利金額      108年8月8日至111年1月22日止 111年1月23日起每月金額 108年8月8日至111年1月22日止 111年1月23日起每月金額 1 洪輝鵬 附圖編號 209 ⑶ 103.67 ㎡ 7萬5472元 2557元 3萬0195元 （備註1） 1023元 （備註2）   附圖編號 209 ⑴ 65.23 ㎡ 4萬7487元 1609元 1萬8999元 （備註3） 644元 （備註4） 2 洪麗敏 附圖編號 209 ⑷ 79.31 ㎡ 5萬7738元 1956元 2萬3100元 （備註5） 783元 （備註6） 3 陳愛珠 附圖編號 209 ⑸ 32.38㎡ 2萬3573元 799元 9431元 （備註7） 319元 （備註8） 4 洪春風 附圖編號 209 ⑹ 29.41㎡ 2萬1410元 725元 8566元 （備註9） 290元 （備註10） 5 洪永順 附圖編號20 9 ⑺ 50.67㎡ 3萬6888元 1250元 1萬4758元 （備註11） 500元 （備註12） 6 蘇鳳雲 附圖編號 209 ⑵ 45.01㎡ 3萬2767元 1110元 1萬3110元 （備註13） 444元 （備註14）   附圖編號 209 ⑴ 65.23㎡ 4萬7487元 1609元 1萬8999元 （備註15） 644元 （備註16） 備註1：103.67㎡×申報地價2960元×4﹪×（2+168/365）年＝3萬0195元（元以下四捨        五入） 備註2：103.67㎡×申報地價2960元×4﹪÷12月＝1023元（元以下四捨五入） 備註3：65.23㎡×申報地價2960元×4﹪×（2+168/365）年＝1萬8999元（元以下四捨五        入） 備註4：65.23㎡×申報地價2960元×4﹪÷12月＝644元（元以下四捨五入） 備註5：79.31㎡×申報地價2960元×4﹪×（2+168/365）年＝2萬3100元（元以下四捨五        入） 備註6：79.31㎡×申報地價2960元×4﹪÷12月＝783元（元以下四捨五入） 備註7：32.38㎡×申報地價2960元×4﹪×（2+168/365）年＝9431元（元以下四捨五入） 備註8：32.38㎡×申報地價2960元×4﹪÷12月＝319元（元以下四捨五入） 備註9：29.41㎡×申報地價2960元×4﹪×（2+168/365）年＝8566元（元以下四捨五入） 備註10：29.41㎡×申報地價2960元×4﹪÷12月＝290元（元以下四捨五入） 備註11：50.67㎡×申報地價2960元×4﹪×（2+168/365）年＝1萬4758元（元以下四捨五         入） 備註12：50.67㎡×申報地價2960元×4﹪÷12月＝500元（元以下四捨五入） 備註13：45.01㎡×申報地價2960元×4﹪×（2+168/365）年＝1萬3110元（元以下四捨五         入） 備註14：45.01㎡×申報地價2960元×4﹪÷12月＝444元（元以下四捨五入） 備註15：65.23㎡×申報地價2960元×4﹪×（2+168/365）年＝1萬8999元（元以下四捨五         入） 備註16：65.23㎡×申報地價2960元×4﹪÷12月＝644元（元以下四捨五入）        

附表三：供擔保假執行及供擔保免為假執行之宣告
編號 主文項次 原告供擔保金額（新臺幣） 被告 被告反供擔保之金額（新臺幣） 1 第一項 53萬6000元 洪輝鵬 160萬6885元 2 第二項 1萬2000元 洪輝鵬 3萬6333元 3 第三項 33萬7000元 洪輝鵬 101萬1065元 4 第四項 7600元 洪輝鵬 2萬2863元 5 第五項 41萬元 洪麗敏 122萬9305元 6 第六項 9300元 洪麗敏 2萬7798元 7 第七項 16萬7000元 陳愛珠 50萬1890元 8 第八項 3800元 陳愛珠 1萬1345元 9 第九項 15萬2000元 洪春風 45萬5855元 10 第十項 3400元 洪春風 1萬0306元 11 第十一項 26萬2000元 洪永順 78萬5385元 12 第十二項 5900元 洪永順 1萬7758元 13 第十三項 23萬3000元 蘇鳳雲 69萬7655元 14 第十四項 5300元 蘇鳳雲 1萬5774元 15 第十五項 33萬7000元 蘇鳳雲 101萬1065元 16 第十六項 7600元 蘇鳳雲 2萬2863元